【裁判字號】    97,財管,43
【裁判日期】    970915
【裁判案由】    選任遺產管理人
【裁判全文】
臺灣屏東地方法院民事裁定              97年度財管字第43號
聲  請  人  財政部臺灣省南區國稅局
法定代理人  甲○○
上列聲請人聲請選任被繼承人乙○○之遺產管理人事件，本院裁
定如下：
    主  文
選任戴國石律師為被繼承人乙○○（男，民國○○○年○月○○
日出生，身分證統一編號：Ｚ000000000號）之遺產管
理人。
程序費用新台幣壹仟元由被繼承人乙○○之遺產負擔。
    理  由
一、本件聲請意旨略以：被繼承人乙○○（男，民國○○年○ 月○○
    日生，身分證統一編號：Ｚ000000000號，最後住所地為屏東
    縣內埔鄉○○村○○路180 巷9 號，民國95年10月14日死亡
    ）為獨資商號振漢工程行之負責人，該商號因滯欠稅捐及罰
    鍰未繳納，經聲請人移送法務部行政執行署屏東行政執行處
    強制執行，嗣被繼承人於本件強制執行程序進行中死亡，而
    被繼承人之配偶黃秀梅、第一順位繼承人即直系血親卑親屬
    曾文煜、曾智偉、曾雅君、曾文浩、曾偉翔、曾文正、曾子
    豪、曾子杰、曾芯惠、李供儒、邱振嘉、邱漢暄、邱佩娟及
    第三順位繼承人高曾秀英、曾賢貞均已拋棄繼承權，被繼承
    人之父母曾喜登、曾林全妹、兄曾秀華、姐陳曾秀貞妹均已
    死亡，又被繼承人之祖父母、外祖父母黃貴郎、黃李阿泉、
    林阿七、林鄧阿妹則因年代久遠已無法取得其戶籍資料，惟
    亦應可推測其係於民國前出生，現應已死亡，被繼承人之親
    屬會議成員又未於一個月內選定遺產管理人，聲請人為其稅
    捐之債權人，為利害關係人，為此聲請指定被繼承人之遺產
    管理人等語，並提出營業稅稅籍資料查詢作業、屏東縣稅捐
    稽徵處潮州分處91年8 月7 日屏稅潮分營字第0910024404號
    函、營利事業設立登記查簽表、辦理設立、變更、復業登記
    營業人訪問卡、屏東縣政府97年7 月29日97屏府建工字第01
    14390 號函、營利事業統一發證設立登記申請書、被繼承人
    身分證影本、屏東縣政府建設局使用執照、本院96年9 月7
    日屏院惠家協字第960022052 號函影本、繼承系統表、財政
    部台灣省南區國稅局死亡個人除戶資料查詢清單、全戶戶籍
    資料查詢清單、欠稅總歸戶查詢情形表、戶籍謄本、戶籍登
    記簿影本等件為證。
二、按繼承開始時，繼承人有無不明者，由親屬會議於一個月內
    選定遺產管理人；無親屬會議或親屬會議未於前條所定期限
    內選定遺產管理人者，利害關係人或檢察官，得聲請法院選
    任遺產管理人，並由法院依公示催告程序，定六個月以上之
    期限，公告繼承人，命其於期限內承認繼承；又被繼承人之
    所有繼承人均拋棄其繼承權者，準用關於無人承認繼承之規
    定，民法第1177條、第1178條第2 項、第1176條第6 項分別
    定有明文。
三、查聲請人主張其為被繼承人乙○○之債權人，被繼承人於95
    年10月14日死亡，其所有順位之繼承人均已死亡或向本院為
    拋棄繼承之意思表示，又被繼承人之親屬會議未於繼承開始
    後1 個月內選定遺產管理人等情，業經營業稅稅籍資料查詢
    作業、屏東縣稅捐稽徵處潮州分處91年8 月7 日屏稅潮分營
    字第0910024404號函、營利事業設立登記查簽表、辦理設立
    、變更、復業登記營業人訪問卡、屏東縣政府97年7 月29日
    97屏府建工字第0114390 號函、營利事業統一發證設立登記
    申請書、被繼承人身分證影本、屏東縣政府建設局使用執照
    、本院96年9 月7 日屏院惠家協字第960022052 號函影本、
    繼承系統表、財政部台灣省南區國稅局死亡個人除戶資料查
    詢清單、全戶戶籍資料查詢清單、欠稅總歸戶查詢情形表、
    戶籍謄本、戶籍登記簿影本等件為證，自堪信為真實。揆諸
    首揭法條規定與說明，聲請人既為被繼承人乙○○之債權人
    ，應屬利害關係人無疑，是依首開規定，聲請人向本院聲請
    選任被繼承人乙○○之遺產管理人，當屬有據。本院審酌被
    繼承人之繼承人均已拋棄繼承，應無意願擔任遺產管理人，
    並認為戴國石律師乃屏東律師公會成員，法學素養深厚，與
    聲請人及被繼承人間均無何利害關係，有利於管理及處理被
    繼承人乙○○後序之遺產問題，爰依聲請選任戴國石律師為
    被繼承人乙○○之遺產管理人。
四、依非訟事件法第24條第1 項、第157 條，裁定如主文。
中    華    民    國    97    年    9     月    15    日
                        家事庭法  官  林美靜
以上正本係照原本作成。
如不服本裁定應於送達後10日內向本院提出抗告狀，並繳納抗告
費新臺幣1,000元。
中    華    民    國    97    年    9     月    16    日
                              書記官  葉祝君


司法院資訊處製作；財團法人民間司法改革基金會備份。
